臺灣橋頭地方法院民事裁定
108年度消債清字第40號
聲請人即債  陳家蓁即陳麗雲即李陳麗雲
務人                
0000000000000000

0000000000000000

0000000000000000

代  理  人  呂帆風  法扶律師
上列當事人因消費者債務清理事件聲請清算，本院裁定如下：
    主  文
聲請人陳家蓁即陳麗雲即李陳麗雲自民國一百零八年十二月十七
日下午四時起開始清算程序。
命司法事務官進行本件清算程序。
    理  由
一、聲請意旨略以：聲請人即債務人陳家蓁即陳麗雲即李陳麗雲
    前向金融機構辦理消費借貸、信用卡契約等，致積欠無擔保
    債務計新臺幣（下同）2,879,731元，因無法清償債務，於
    民國95年7月間曾依中華民國銀行公會會員辦理消費金融案
    件無擔保債務協商機制請求共同協商債務方案，而向最大債
    權銀行台新國際商業銀行股份有限公司（下稱台新銀行）申
    請協商，而與各債權銀行達成分期還款協議，同意自95年8
    月起分80期，於每月10日繳款8,511元，以各債權銀行債權
    金額比例清償各項債務至全部清償為止，惟聲請人當時收入
    扣除個人必要支出實無法負擔上開協商款而毀諾，此實乃不
    可歸責於聲請人之事由所致；因聲請人有不能清償債務或有
    不能清償之虞，復未經法院裁定開始更生程序或宣告破產，
    爰依法聲請准予裁定清算等語。
二、按「債務人不能清償債務或有不能清償之虞者，得依本條例
    所定更生或清算程序，清理其債務。」、「債務人對於金融
    機構負債務者，在聲請更生或清算前，應向最大債權金融機
    構請求協商債務清償方案，或向其住、居所地之法院或鄉、
    鎮、市、區調解委員會聲請債務清理之調解；且協商或調解
    成立者，債務人不得聲請更生或清算。但因不可歸責於己之
    事由，致履行有困難者，不在此限。」消費者債務清理條例
    （下稱消債條例）第3條、第151條第7項分別定有明文。所
    謂「不可歸責於己之事由」，原則上係指客觀上聲請人有收
    支狀況之變動，諸如物價上漲、家屬患病等導致支出增加，
    或因意外、病痛無法工作、僱用之公司倒閉或裁員、減薪等
    以致收入減少等情；又縱使財產及收支狀況無甚變動，但因
    協商時居於劣勢，未能實質協議，僅為爭取利息減少及分期
    清償之些許優惠，勉予允諾，惟其財產及收入客觀上存有難
    以如期履行之情形，亦應認該當。債務人雖因不可歸責之原
    因致不能履行協商條件，仍應符合「不能清償或有不能清償
    之虞」法定要件，亦即應綜合債務人之財產、信用、收支與
    其所負全部債務等狀況，評估其是否仍有償債能力，或即使
    仍得勉力清償，但是否因年紀已長、身罹疾患、工作條件不
    佳或其他相類似之因素，可預期足以影響日後基本生活之維
    持，而有不能清償之虞等情，為其判斷之準據。
三、經查：
  ㈠聲請人前向各金融機構辦理消費貸款、信用卡契約等致現至
    少積欠無擔保債務2,879,731元（含良京實業股份有限公司
    債務2,153,697元），前即已因無法清償債務，依中華民國
    銀行公會會員辦理消費金融案件無擔保債務協商機制請求共
    同協商債務方案，向最大債權金融機構台新銀行申請協商，
    而與各債權銀行達成最終分期還款協議，同意自95年8月起
    分80期，於每月10日繳款8,511元，各債權銀行債權金額比
    例清償各項債務至全部清償為止，惟毀諾未依約履行等情，
    有債權人清冊、財團法人金融聯合徵信中心前置協商專用債
    權人清冊、信用報告、協議書、台新銀行108年6月27日台新
    總個資字第1080013538號函、國泰世華商業銀行股份有限公
    司、兆豐國際商業銀行股份有限公司、台北富邦商業銀行股
    份有限公司、良京實業股份有限公司陳報狀等件在卷可稽（
    見本院卷第4頁、第9至12頁、第18頁、第27頁、第53至72頁
    、第76至77頁），堪認上情屬實，聲請人與台新銀行間曾成
    立協商，有前揭協議書可考，然台新銀行經本院函詢，僅陳
    明無債權，未陳報協商經過及詳情，經核聲請人於95年間未
    投保勞工保險，協商成立前最後一次之勞保投保薪資為16,5
    00元，此有本院勞工保險被保險人投保資料查詢在卷可稽（
    見本院卷第84頁），如以此為收入依據扣除高雄市95年度最
    低生活費標準計算之個人必要生活費10,072元後，僅餘6,42
    8元，顯無法負擔每月8,511元之還款金額，難以期待聲請人
    依約履行，應屬不可歸責於聲請人之事由致不能履約，並無
    違常。是聲請人所稱確有不可歸責於己之事由，致不能履行
    原協商條件，揆諸前開論述，自應屬不可歸責於己之事由，
    是聲請人主張其於與債權銀行達成前開協商結論後，已因不
    可歸責於己之事由致履行顯有重大困難，尚屬可信。
  ㈡聲請人現因患乳癌而無業，由配偶扶養，每月給予約7,000元
    ，而其現未投保勞工保險，名下僅南山人壽保單價值準備金
    5,532元，106、107年度未有申報所得等情，有財產及收入
    狀況說明書、綜合所得稅各類所得資料清單暨國稅局財產歸
    屬資料清單、勞工保險被保險人投保資料查詢表、診斷證明
    書、本院稅務電子閘門財產所得調件明細表、南山人壽保險
    股份有限公司108年7月30日南壽保單字第C1479號函等件附
    卷可證（見本院卷第3頁、第13至15頁、第46頁、第73至74
    頁、第82至84頁）。則在查無聲請人有其他收入來源，佐以
    聲請人現未投保勞工保險，106、107年度未有所得，確因罹
    癌而謀生能力降低，則聲請人現每月收入僅有由配偶給予扶
    養費7,000元，尚非不可採信，以7,000元作為核算其現在償
    債能力之基礎，應能反映真實收入狀況。
  ㈢至聲請人個人日常生活必要費用部分，審酌聲請人負債之現
    況，基於社會經濟活動之互賴及誠信，該日常生活所需費用
    ，自應節制開支，不得有超越一般人最低生活標準之享受，
    否則反失衡平，本院依消債條例第64條之2第1項，參酌108
    年度高雄市最低生活費標準13,099元之1.2倍為15,719元，
    則聲請人每月最低生活費除有特殊情形並有證據證明者外，
    自宜以此為度，始得認係必要支出。聲請人自陳每月必要支
    出為12,000元，尚低於上開標準，應認可採。
  ㈣綜上所述，以聲請人現每月所得7,000元為其償債能力基準，
    扣除其每月個人必要生活費用12,000元後已無所餘，無法清
    償聲請人目前負債總額2,879,731元，堪認聲請人確有不能
    清償債務或有不能清償之虞之情事。從而，聲請人主張已不
    能清償債務，聲請本院准予清算，依所舉事證及本院調查結
    果，即無不合。
四、末按「法院開始清算程序之裁定，應載明其年、月、日、時
    ，並即時發生效力。」、「法院裁定開始更生或清算程序後
    ，得命司法事務官進行更生或清算程序，必要時得選任律師
    、會計師或其他適當之自然人或法人一人為監督人或管理人
    。」，消費者債務清理條例第83條第1 項、第16條第1 項分
    別定有明文。本件聲請人其目前收入及財產狀況，不能履行
    債務，未償之債務亦屬不能清償，有如上述。從而，聲請人
    聲請清算，洵屬有據，應予准許，爰命司法事務官進行本件
    清算程序。
五、依消費者債務清理條例第11條第1 項、第83條第1 項、第16
    條第1 項，裁定如主文。
中　　華　　民　　國　 108　　年　　12　　月　　17　　日
              　　民事庭　法　官　李姝蒓
以上正本係照原本作成。
本裁定已於108年12月17日下午4 時公告。
本裁定不得抗告。
中　　華　　民　　國　 108　　年　　12　　月　　17　　日
  　                      書記官　郭南宏